臺灣苗栗地方法院刑事判決　　　　　　　99年度易字第1312號
公　訴　人　臺灣苗栗地方法院檢察署檢察官
被　　　告　林玟瑞
上列被告因違反家庭暴力防治法案件，經檢察官提起公訴（99年
度偵字第4714號），本院判決如下：
    主  文
林玟瑞犯違反保護令罪，累犯，處有期徒刑參月，如易科罰金，
以新臺幣壹仟元折算壹日。
    事  實
一、林玟瑞前因妨害風化案件，經臺灣臺中地方法院以98年度中
    簡字第1906號判處有期徒刑4 月確定，於民國98年9 月17日
    易科罰金執行完畢（構成累犯）。其係楊庶梅之夫，兩人間
    具有家庭暴力防治法第3 條第1 款所定之家庭成員關係。林
    玟瑞曾於民國99年5 月7 日經臺灣臺中地方法院以99年度家
    護字第500 號民事通常保護令裁定，令其不得對楊庶梅實施
    身體或精神上不法侵害之行為，且不得對楊庶梅為騷擾行為
    。詎林玟瑞明知上開保護令之內容，竟基於違反保護令之犯
    意，於99年6 月1 日晚上7 時30分許，在行駛於國道一號公
    路北向132 公里處（苗栗縣造橋收費站附近）之國光客運上
    ，因不滿楊庶梅否認向警察舉發其施用毒品，亦不願撤回另
    案違反保護令之告訴。此時，林玟瑞心生怒意，基於違反保
    護令之犯意，以三字經辱罵楊庶梅（公然侮辱部分，未據告
    訴），並徒手掐住楊庶梅之脖子及以手摀住楊庶梅鼻子，造
    成楊庶梅胸悶、呼吸時疼痛、臉鼻子疼痛，而違反上述民事
    通常保護令。
二、案經國道公路警察局第二警察隊報告臺灣苗栗地方法院檢察
    署檢察官偵查起訴。
    理  由
壹、本件被告林玟瑞對於下列供述證據、非供述證據的證據能力
    均不爭執，且無違法取得或顯不可信之情形，本院自得將之
    採為認定本件犯罪事實存否之證據，附此敘明。
貳、有罪部分：
一、被告林玟瑞固坦承與告訴人楊庶梅係夫妻，有收到上述民事
    通常保護令，但否認有違反保護令之犯行，辯稱：當天在國
    光號上面因為伊太太的一通電話，伊不相信她，然後她大吵
    大鬧，伊僅是安撫伊太太的情緒，伊沒有毆打她，也沒有罵
    三字經。伊太太的供述有瑕疵、前後矛盾，她連自己受什麼
    傷，到法庭說的，與驗傷單記載的不一樣，很難讓人信服。
    驗傷單確定她沒有外傷，這樣伊何罪之有等語。
二、惟查：
  (一)證人即告訴人楊庶梅證稱（參偵卷第13至14頁、第54至56頁
    ，審卷100 年7 月12日審判筆錄第2 至12頁）：
    1.99年6 月1 日前林玟瑞就一直對伊家暴，伊想說剛新婚，
      想他會不會改變，所以伊有聲請保護令，法院是分開傳伊
      們。6 月1 日前，伊跟他到新竹矽品公司應徵，伊應徵作
      業員，伊有錄取。他應徵工程師助理，沒被錄取。伊們找
      了一個房子住，後來他又打伊，並且希望伊撤銷所有的告
      訴。
    2.伊有申請兩張保護令，最近這一張99年度家護字第500 號
      於99年5 月7 日生效，伊一時心軟答應林玟瑞至新竹牽機
      車。林玟瑞懷疑伊向警察報案他吸毒，一直要伊承認，伊
      不服，他就對伊暴力相向。伊於99年6 月1 日18時左右，
      與林玟瑞在臺中車站搭國光客運要到新竹，當行經高速公
      路北上132 公里，林玟瑞突然罵伊要伊撤銷告訴，硬要伊
      承認伊沒做的事情，伊們就發生口角，林玟瑞摀伊的口鼻
      ，掐伊的脖子，伊無法呼吸，還整個人壓在伊身上，並以
      三字經罵伊。伊要下車，他不讓伊下車，用腳擋住，伊叫
      他不要靠近伊，伊要下車不與他坐了，伊走到前面，他就
      拉住伊，後來伊就跟司機叫救命。本來是小聲，後來因為
      他一直弄伊，不要讓伊走，伊害怕就講話越來越大聲，伊
      問司機可不可以讓伊下車，司機先說不要再吵了，後來司
      機就停在路旁邊，伊下車後返往收費站方向跑，剛好看到
      國道警察巡邏車，伊就跟國道警察報警。伊當天晚上去驗
      傷，跟醫生描述胸口不適、胸悶、呼吸時疼痛、臉、鼻子
      疼痛。
  (二)衡酌財團法人為恭紀念醫院（以下稱為恭醫院）受理家庭暴
    力事件驗傷診斷書1 份（參偵卷第16至17頁）、為恭醫院10
    0 年2 月16日為恭醫字第1000000134號函1 張、同函所附急
    診病歷1 份（參審卷第33至36頁）、為恭醫院100 年6 月8
    日為恭醫字第1000000475號函1 紙（參審卷第78頁）所示，
    可知告訴人楊庶梅於99年6 月1 日22時47分至為恭醫院急診
    ，主述被先生用手摀住口鼻無法呼吸，面部、鼻子疼痛，感
    覺胸部會壓痛，經醫師檢查結果，無明顯外傷等事實。而觀
    察證人即告訴人楊庶梅證稱林玟瑞摀伊的口鼻，伊無法呼吸
    ，伊當天晚上去驗傷，跟醫生描述胸口不適、胸悶、呼吸時
    疼痛、臉、鼻子疼痛等語（參偵卷第55頁），核與前述為恭
    醫院受理家庭暴力事件驗傷診斷書、急診病歷及函文所示相
    符，足證其此節證詞屬實，堪以採信。
  (三)被告林玟瑞陳稱：「（問：99年6 月1 日晚上7 點半左右，
    是否在國道1 號國光客運公車上與你太太要去新竹？）答：
    是。我們要到新竹牽車子。」、「（問：你從幾點開始坐車
    ？）答：傍晚左右，從台中市公車哪個公車站上車，我沒印
    象了。」、「（問：是否經過苗栗公館鄉時，在車上跟你太
    太發生爭執？）答：快到造橋鄉時，我太太接到電話，主要
    起因是我不相信我太太，他（應為她之誤）情緒就不太高興
    。」、「（問：你後來有無罵你太太？）答：沒有，他情緒
    激動，比較大聲影響到其他乘客，後來因為太大聲，公車司
    機受不了，把車子停下來，再由國道警察到場來處理。」、
    、「（問：有沒有其他陳述？）答：99年6 月1 日我沒有傷
    害我太太，可能是因為我不相信她，惹她生氣，這是我自己
    的錯、、」等語（參偵卷第64至65頁）。是由被告林玟瑞上
    開陳述可知，其與告訴人楊庶梅搭乘國光號客運車輛由台中
    往新竹行駛，欲到新竹牽機車，行經國道1 號高速公路苗栗
    縣造橋鄉路段時，告訴人楊庶梅接到電話，伊不相信，告訴
    人楊庶梅情緒激動，有影響到其他乘客，後來太大聲，公車
    司機停下。是伊不相信她，惹她生氣等情。由此足見，證人
    即告訴人楊庶梅證稱一時心軟與林玟瑞要到新竹牽機車，林
    玟瑞懷疑伊向警察報案他吸毒，一直要伊承認，伊不服，他
    就對伊暴力相向。當國光客運行經高速公路北上132 公里，
    林玟瑞突然罵伊要伊撤銷告訴，硬要伊承認伊沒做的事情，
    伊們就發生口角等語（參偵卷第14頁、第55頁，審卷100 年
    7 月12日審判筆錄第5 頁）屬實，堪以採信。再斟酌國光號
    客運司機，於上述時間，在非交流道或停靠站的國道高速公
    路上停車，衡情，應有特殊、緊急的事故，方會為此反常的
    舉動，可見被告林玟瑞與被害人楊庶梅2 人的口角及肢體衝
    突非小。再衡酌證人即被害人楊庶梅於本院審理時到庭為證
    ，在交互詰問過程中，情緒激動、哭泣，證稱林玟瑞傷伊傷
    得很重，伊想到他傷害伊，卻不承認，寫給伊的信又說他會
    承認，結果事實不然等語（參審卷100 年7 月12日審判筆錄
    第10頁）。復參酌被告林玟瑞在獄中寫信寄予證人即被害人
    楊庶梅，其信紙中載有「老公向妳發下毒誓不再犯往惜任何
    的錯『天長地久有時盡，此誓綿綿無絕期』」等文句（信函
    影本附於審卷100 年7 月12日審判筆錄之後），可見證人即
    被害人楊庶梅於開庭前，原以為被告林玟瑞願改過認錯，但
    於交互過程中發覺並非如此，再憶起過往所受的痛苦，方會
    情緒激動、落淚。由此足證，告訴人楊庶梅上述證詞為真實
    可採。
  (四)被告林玟瑞與被害人楊庶梅一同搭乘國光號客運汽車由台中
    北上新竹，行經國道1 號高速公路北上132 公里處時，被告
    林玟瑞要告訴人楊庶梅承認向警察舉報其施用毒品，但告訴
    人楊庶梅不承認有此情事。復要求告訴人楊庶梅撤回另案的
    違反保護令告訴，亦遭拒絕後，彼此發生口角衝突。斯時，
    被告林玟瑞心生怒意，以三字經辱罵告訴人楊庶梅，並以手
    掐住告訴人楊庶梅之脖子，及以手摀住告訴人楊庶梅鼻子，
    造成楊庶梅胸悶、呼吸時疼痛、臉鼻子疼痛而身體不適，實
    屬合情合理。
  (五)至被告林玟瑞辯稱當天在國光號上面因為伊太太的一通電話
    ，伊不相信她，然後她大吵大鬧，伊僅是安撫伊太太的情緒
    ，伊沒有毆打她，也沒有罵三字經等語。然查，證人即告訴
    人楊庶梅證稱伊否認向警察舉發林玟瑞施用毒品，亦不願撤
    回林玟瑞另案違反保護令之告訴，而與林玟瑞發生口角，林
    玟瑞三字經辱罵伊，並以手掐住伊之脖子及以手摀住伊鼻子
    等情，已如前述。而被告林玟瑞既自承楊庶梅的一通電話，
    伊不相信楊庶梅等情，則於此時，被告林玟瑞與被害人楊庶
    梅各持己見、互不相讓，進而發生口角衝突，實與常情相符
    。再斟酌國光號客運車之司機，於上述時間，在非交流道或
    停靠站的國道高速公路上停車，足證其等2 人前述口語及身
    體的衝突非小。由此可見，被告林玟瑞前述辯解，應為避重
    就輕之詞，不足為採。
  (六)至被告林玟瑞辯稱楊庶梅的供述有瑕疵、前後矛盾，她連自
    己受什麼傷，到法庭說的，與驗傷單記載的不一樣，很難讓
    人信服，驗傷單確定她沒有外傷等語。然查，證人即告訴人
    楊庶梅證稱林玟瑞摀伊的口鼻，伊無法呼吸，伊當天晚上去
    驗傷，跟醫生描述胸口不適、胸悶、呼吸時疼痛、臉、鼻子
    疼痛等語，核與為恭醫院受理家庭暴力事件驗傷診斷書、急
    診病歷及函文所示相符等情，已如前述【參理由欄貳、二、
    (二)】。而依據為恭醫院受理家庭暴力事件驗傷診斷書及前述
    函文的記載，雖可見被害人楊庶梅就診時經醫師檢查之結果
    ，並無明顯外傷（被告林玟瑞涉犯傷害部分不另為無罪之諭
    知，理由詳後述）。但徵諸證人即被害人楊庶梅係證稱於99
    年6 月1 日晚上7 時30分許，在上述時地，為被告林玟瑞以
    手掐住伊之脖子，及以手摀住伊之鼻子等語。復觀諸證人楊
    庶梅的證詞、被告林玟瑞的陳述，可知其等2 人言語及肢體
    衝突時間不長，且證人楊庶梅係於同日晚間10時47分至為恭
    醫院急診，距離案發時間業已超過3 小時，證人楊庶梅當時
    身體已無明顯外傷，但胸部、鼻部及呼吸等仍有不適的情形
    ，並不違常情常理。尚不能因醫師檢驗的結果，發覺證人楊
    庶梅無明顯外傷，即認證人楊庶梅前述證詞為虛，不足採信
    。是被告林玟瑞之上述辯解，應為卸責之詞，不足為採。
  (七)綜上，被告的辯解，均為臨訟卸責之詞，不足採信。此外，
    復有為恭醫院受理家庭暴力事件驗傷診斷書1 份、為恭醫院
    10 0年2 月16日為恭醫字第1000000134號函1 張、同函所附
    急診病歷1 份、為恭醫院100 年6 月8 日為恭醫字第100000
    0475號函1 紙、被告寄予被害人之信函影本1 份在卷可佐，
    被告違反保護令犯行，洵堪認定。
四、論罪科刑：
  (一)按家庭暴力防治法所稱家庭暴力，係指家庭成員間實施身體
    或精神上不法侵害之行為而言；又稱家庭暴力罪，指家庭成
    員間故意實施家庭暴力行為而成立其他法律所規定之犯罪，
    家庭暴力防治法第2 條第1 、2 款分別定有明文。被告與被
    害人楊庶梅本為夫妻關係，渠等間具有家庭暴力防治法第3
    條第1 款之家庭成員關係。被告明知臺灣臺中地方法院依家
    庭暴力防治法第14條規定，以99年度家護字第500 號民事通
    常保護令，命令其不得對告訴人實施身體或精神上不法侵害
    之行為，竟於上述時地，三字經辱罵被害人楊庶梅，並以手
    掐住被害人楊庶梅之脖子，及以手摀住被害人楊庶梅鼻子，
    而違反前開民事通常保護令，核其所為，係犯同法第61條第
    1 款違反保護令罪。
  (二)被告前因妨害風化案件，經臺灣臺中地方法院判處有期徒刑
    4 月確定，於98年9 月17日易科罰金執行完畢，此有臺灣高
    等法院被告前案紀錄表1 份在卷可憑，其於前案有期徒刑執
    行完畢後，5 年內故意再犯上述違反保護令罪，應依刑法第
    47條第1 項之規定，論以累犯，並加重其刑。爰審酌被告犯
    罪之動機、目的、對告訴人的心靈業已造成一定程度陰影，
    被告否認犯行等一切情狀，量處如主文所示之刑，並諭知易
    科罰金之折算標準。
參、不另為無罪諭知部分：
一、公訴意旨另以：被告林玟瑞於上述時、地，徒手掐住楊庶梅
    之脖子及以手摀住楊庶梅鼻子，造成楊庶梅受有胸悶、呼吸
    時疼痛、臉鼻子疼痛等傷害，因認被告另涉犯刑法第277 條
    第1 項之傷害罪等語。
二、公訴人認被告林玟瑞涉犯傷害罪嫌，係以被告林玟瑞陳稱與
    告訴人楊庶梅發生爭執，及告訴人楊庶梅的指訴，並以為恭
    醫院受理家庭暴力事件驗傷診斷書為論據。
三、被告林玟瑞否認傷害告訴人楊庶梅，辯稱當天在國光號上面
    因為伊太太的一通電話，伊不相信她，然後她大吵大鬧，伊
    僅是安撫伊太太的情緒，伊沒有毆打她，驗傷單確定她沒有
    外傷等語。
四、經查：
  (一)依據為恭醫院受理家庭暴力事件驗傷診斷書1 份、為恭醫院
    100 年2 月16日為恭醫字第1000000134號函1 張、同函所附
    急診病歷1 份、為恭醫院100 年6 月8 日為恭醫字第100000
    0475號函1 紙所示，可知告訴人楊庶梅於99年6 月1 日22時
    47分至為恭醫院急診，主述被先生用手摀住口鼻無法呼吸，
    面部、鼻子疼痛，感覺胸部會壓痛，經醫師檢查結果，無明
    顯外傷，醫師給予衛教後於22時55分離院等事實。
  (二)按「刑法第二百九十三條第一項之傷害罪，以有傷害人之意
    思並發生傷害之結果者始能成立，若加害者以傷害人之意思
    而加暴行，尚未發生傷害之結果，除法律對於此項暴行另有
    處罰規定者外，自不成立何種罪名」，此有最高法院23年上
    字第763 號判例可資參照。準此，被告林玟瑞雖於上述時地
    ，徒手掐住告訴人楊庶梅之脖子及以手摀住告訴人楊庶梅鼻
    子，造成告訴人楊庶梅受有胸悶、呼吸時疼痛、臉鼻子疼痛
    【詳如理由欄貳、二】，但尚未發生傷害的結果。則被告林
    玟瑞傷害罪嫌仍有不足，原應為無罪之諭知，惟檢察官認被
    告林玟瑞涉犯的傷害罪嫌，與前述經本院認定有罪之違反保
    護令犯行，具有想像競合犯的裁判上一罪關係，為判決效力
    所及，爰不另為無罪之諭知，附此敘明。
肆、應適用之法條：
  (一)刑事訴訟法第299 條第1 項前段。
  (二)家庭暴力防治法第61條第1款。
  (三)刑法第11條前段、第47條第1 項、第41條第1 項。
本案經檢察官林文中到庭執行職務。
中    華    民    國  100     年    7     月    26    日
                  刑事第一庭  法  官  呂曾達
以上正本證明與原本無異。
如不服本判決，應於判決送達後10日內向本院提出上訴狀（應抄
附繕本），其未敘述上訴理由者，應於上訴期間屆滿後20日內補
提理由書狀於本院，上訴於臺灣高等法院臺中分院。
告訴人或被害人如對於本判決不服者，應具備理由請求檢察官上
訴，其上訴期間之計算係以檢察官收受判決正本之日期為準。
                              書記官  劉容辰
中    華    民    國   100    年    7     月    26    日
附錄法條：
家庭暴力防治法第61條第1 款。
違反法院依第 14 條第 1 項、第 16 條第 3 項所為之下列裁定
者，為本法所稱違反保護令罪，處 3 年以下有期徒刑、拘役或
科或併科新臺幣 10 萬元以下罰金：
一、禁止實施家庭暴力。
二、禁止騷擾、接觸、跟蹤、通話、通信或其他非必要之聯絡行
    為。
三、遷出住居所。
四、遠離住居所、工作場所、學校或其他特定場所。
五、完成加害人處遇計畫。